【裁判字號】    94,易,2303
【裁判日期】    950125
【裁判案由】    家庭暴力防治法
【裁判全文】
臺灣臺中地方法院刑事判決              94年度易字第2303號
公  訴  人  臺灣臺中地方法院檢察署檢察官
被      告  甲○○
                      號
上列被告因違反保護令案件，經檢察官聲請簡易判決處刑（九十
四年度偵字第一五八０五號），經本院沙鹿簡易庭認不宜以簡易
判決處刑，簽移本院刑事庭依通常程序審理，判決如下：
    主    文
甲○○違反法院依家庭暴力防治法第十五條所為之禁止對被害人
實施精神上不法侵害之行為，及禁止直接對被害人為騷擾行為之
民事暫時保護令裁定，處拘役伍拾日，如易科罰金，以佰元折
算壹日。
    事  實
一、甲○○為乙○○之子，二人具有家庭暴力防治法第三條第三
    款之家庭成員關係。甲○○因為其兄陳進雄積欠其債務，汲
    汲欲向陳進雄催索返還，卻屢因陳進雄經常在越南作生意，
    致無法如願，甲○○甚為憤怒，遂於民國九十四年八月二日
    凌晨四時許，前往陳進雄所有且其母乙○○亦居住在內之位
    於臺中縣龍井鄉○○路二七八巷三十三弄八號住處，敲打玻
    璃，經乙○○報警處理後；甲○○竟又於同年八月三十一日
    十四時許，打破門窗玻璃，駕駛車牌號碼不詳之貨車撞倒鐵
    捲門後迅速離去，以此方式對乙○○實施身體上及精神上之
    不法侵害行為，經乙○○聲請本院於九十四年九月二十一日
    ，核發九十四年度暫家護字第八八九號民事暫時保護令，諭
    令甲○○不得對乙○○實施身體或精神上不法侵害之行為，
    並不得直接或間接對於乙○○為騷擾行為，上開裁定經警員
    於九十四年九月三十日交付送達予甲○○收受，並告以不得
    違反裁定內容。詎甲○○仍拒絕遵守該保護令，於聽聞其兄
    陳進雄即將自國外返臺，竟基於違反保護令之犯意，於九十
    四年十月二日上午八時許，復前往乙○○位於臺中縣龍井鄉
    ○○路二七八巷三十三弄八號住處，明知乙○○在住處內，
    竟又在門外大喊要求陳進雄出面解決債務問題，在牆壁上噴
    上「陳進雄還錢」之字樣，動手扯破鐵門上之紗窗，並以手
    腳踢其住處大門，為法院禁止甲○○對於乙○○實施精神上
    不法之侵害及直接騷擾之行為等內容，而違反民事暫時保護
    令。乙○○見狀，迅及撥打電話報警，而逮獲仍在現場未離
    去之甲○○，始查悉上情。
二、案經臺中縣警察局烏日分局報請臺灣臺中地方法院檢察署檢
    察官偵查後聲請簡易判決處刑。
    理  由
一、訊據被告甲○○固直承伊於收受上開民事暫時保護令後，在
    上開時間，前往被害人乙○○住處，在被害人尚在屋內之情
    況下，出言要求陳進雄出面還錢等情不諱，惟矢口否認有何
    違反保護令之犯行，辯稱：伊於案發時地僅出言要求陳進雄
    還錢，被害人卻回以要伊不要再向陳進雄索錢，伊並未扯破
    紗窗，也沒有噴漆，也沒有以手腳踢大門，伊只是單純要求
    陳進雄還錢，並沒有要向被害人要錢的意思，警卷照片顯示
    有噴漆部分是在案發之前所為，且告訴人住處之紗窗位於鐵
    門內側，依伊手的寬度根本無法伸入破壞，伊實無違反保護
    令之犯行云云。
二、經查：
  (一)被告於案發時地遭警查獲其違反保護令之事實，業據被害人
    於警詢時陳稱：被告到伊住處利用噴漆在伊住處牆壁噴字、
    將鐵門紗窗扯破，再以手腿用力踢伊住處大門等情明確；並
    經證人即彼時任職臺中縣警察局烏日分局龍津派出所警員丙○○於本院九十五年一月十一日審理時，具結證述：被害人
    於案發當日七時許報案，伊於八時上班就趕赴現場，被害人
    才很害怕地從屋內開門走出來，當時被告是靜靜地蹲在門前
    的小庭院內，被告另名哥哥（應係陳涼）也在門外；被害人
    開門後有告訴伊說被告將伊住處鐵門上紗窗扯破，並噴漆，
    還以手腳踢大門，被告也有聽到被害人這樣講，但他還是一
    直說是誰應該要還他錢之類的話；當時被告也有說噴漆不是
    他當天噴的，但被害人及被告另名哥哥都指證就是被告案發
    當天噴的沒錯，警卷所附照片就是當天拍攝的，並不是事後
    才拍攝的，被告在場都有看到；伊去現場時，除了被害人住
    處牆壁上有噴上「陳進雄還錢」的字樣外，另在右側鐵捲門
    上還有噴漆的字樣，被害人說是被告在案發當日之前噴的，
    所以伊沒有照相，只有照被害人指稱被告案發當日所新噴的
    漆，即警卷所附照片；被害人警詢筆錄內容都是依照她當天
    陳述的情形所製作的，因為案發當日是颱風天，龍井地區都
    停電，連製作被告及被害人的筆錄都是找好幾個地方，最後
    才到分局製作筆錄，因無電力就沒有錄音，當日被害人製作
    筆錄之意識情況及溝通能力都沒有問題等語綦詳（參本院卷
    第六四頁至第七二頁筆錄）；復有證人丙○○所製作之職務
    報告書一份及當場拍攝照片四幀附卷可稽；被告對於案發時
    地伊確實在場，且大聲口出要求「陳進雄還錢」之言論等情
    復不爭執。足見被告確實於案發時地，除出言要求陳進雄還
    錢外，另有扯破鐵門上紗窗、噴漆暨以手腳踢大門等行為無
    誤。
  (二)雖被害人於檢察官九十四年十月二十四日偵訊及本院同年十
    二月十六日審理時，以證人身分經具結後均改證稱：被告自
    從保護令聲請下來後就沒有再來騷擾伊了，伊所講被告拿磚
    塊敲打都是在聲請保護令之前的事云云（於該次偵訊筆錄雖
    載明，被害人對於案發當日被告持磚塊敲打伊住處的大門，
    鐵門就凹陷下去，被告一直要求伊拿錢出來等情。經本院勘
    驗該次偵訊筆錄內容【參本院卷第五五頁至第六一頁】，被
    害人問答內容實有順序顛倒、錯置之情形，其對於檢察官訊
    問之內容，是否明瞭意思，記憶是否正確，實均足啟人疑竇
    ，是被害人於該次偵訊時縱然以證人身分經過具結，其證據
    力仍值存疑，為本院所不採）。
  1.惟被告於案發時地確實有動手扯破鐵門紗窗、噴漆暨以手腳
    踢大門之舉，業經被害人於警詢時陳述明確，且被害人於警
    詢之陳述距離案發時間較為接近，記憶應當較為清晰，其所
    為指訴內容尚未受外界污染，自較貼近真實，非如事後在本
    院之陳述，早經外界污染並一再權衡利害得失，思及親情多
    所袒護後所為之指訴所可比擬。況依被害人於本院九十四年
    十二月十六日審理時，具結後所為之證述內容，均屢次提及
    被告每次弄壞鐵捲門或玻璃，伊就要花錢修理，每次都是好
    幾個人修理的，現在時機不好等語（參本院卷第三九頁筆錄
    ）。雖然被害人或因年紀老邁、或因屢次遭受被告騷擾，致
    其對於事件發生之日期、順序或有倒置之現象，然其對於個
    別且具體存在之事件則尚能約略地陳述。依被害人印象中特
    別記憶所及，只要門窗有弄壞，伊就要花錢修理，顯然案發
    時間前之鐵門紗窗應屬完整並未毀損。然證人丙○○於案發
    時間前往現場拍攝時，確實見聞該紗窗有扯壞現象，足見該
    紗窗之損壞應當係被告案發當日前往現場所為無誤。否則如
    僅是單純地叫囂要求陳進雄出面還錢，並未進而有財物上之
    破壞，被害人又何須大費周章地要求警員前往現場處理？
  2.況且，經本院職權調閱九十四年暫家護字第八八九號民事暫
    時保護令卷宗，對照該卷宗內附照片與本案案發時由證人丙○○所拍攝之照片互相對照，彼時被害人聲請民事暫時保護
    令時，其住處大門處尚未有何噴漆字樣，而於本院案發時卻
    已有「陳進雄還錢」之噴漆。證人丙○○除證述曾親眼見聞
    鐵門上紗窗確實遭扯破外，另於除警卷所附照片顯示噴漆字
    樣部分之右側鐵捲門處尚另有其他噴漆，僅因被害人指訴該
    鐵捲門處之噴漆並非案發時所噴故未拍照等情明確。顯見該
   「陳進雄還錢」之噴漆字樣當係於保護令核發後所為無訛。
  3.至被告住處之紗窗於案發當日有被扯破，紗窗之上方及下方
    均有扯破跡象，但鐵門未遭破壞，而該紗窗雖位在鐵門內，
    成年人之整隻手如要伸入雖不可能，但鐵門上之縫隙蠻大等
    情，業據證人丙○○於本院審理時具結證述在卷（參本院卷
    第七二頁筆錄）。對照警卷所附照片顯示被害人住處鐵門之
    紗窗，均係自角落剝離，自鐵門縫隙雖不能將手伸入其中，
    惟縫隙之寬度已足以將手指伸入，以一般紗窗均緊黏於鐵門
    之情況而言，只需以手指或其他尖銳物品施力，即足造成破
    壞紗窗之效果，核與被害人於警詢之指訴及證人丙○○前開
    證述內容相符。
  4.被害人雖於本院審理時更改其陳述內容，無非因為被告畢竟
    身為其子，並不希望被告因而有前科或身陷囹圄之不良紀錄
    ，始為迴護被告之說詞，自為本院所不採。
  (三)綜上所述，被告前開辯解，要無足取。此外，復有保護令執
    行紀錄表、臺中縣警察局烏日分局龍津派出所受理各類案件
    紀錄表、刑案現場測繪圖、本院九十四年度暫家護字第八八
    九號民事暫時保護令卷證、裁定及送達回證，及本院九十四
    年度暫家護抗字第四一號駁回裁定等件在卷可資佐證。被告
    於案發時間，前往案發地點，對於人並不在國內之陳進雄索
    款（有本院職權調閱入出境查詢結果一紙附於本院卷第二五
    之三頁可明，陳進雄於九十四年十月五日始入境臺灣），卻
    對僅被害人一人在屋內之情況下，扯破鐵門紗窗並在牆壁上
    噴漆，用力以手腳踢大門，以致被害人報警處理，顯然被告
    上開行為業已對被害人構成精神上之不法侵害，暨直接騷擾
    到被害人之生活作息，當無疑義。本件事證業臻明確，被告
    有違反保護令之犯行，至堪認定。
二、查被告係被害人之子，二人具有家庭暴力防治法第三條第三
    款所定之家庭成員關係，被告故意違反保護令之行為，核係
    犯家庭暴力防治法第五十條第一款、第二款之違反法院禁止
    對被害人實施精神上不法之侵害行為，及禁止直接對被害人
    為騷擾行為之民事暫時保護令罪。又被告雖於一次行為中違
    反前開保護令內禁止對被害人實施精神上不法侵害行為，及
    不得直接騷擾行為，惟法院依同法第十五條規定核發保護令
    者，該保護令內之數款規定，均係保護令之內容，僅係將其
    違反情形逐一列舉，被告如同時違反保護令內數款規定，仍
    僅係違反一保護令罪，而無再論以想像競合犯或予數罪併罰
    ，公訴人雖漏列被告同犯同條第一款之行為，然此部分僅屬
    犯罪事實之擴張，並經被告於本院歷次行準備程序、審理時
    為實質之答辯，無礙其防禦權之行使，附此敘明。爰審酌被
    告與被害人係母子，然究竟屬不同個體，其非但不思如何孝
    敬奉養被害人，反而屢次對與其債權債務無關之被害人出言
    騷擾，迫使其兄長出面還錢，進而以具體行動破壞鐵門紗窗
    ，在牆壁上噴漆，導致被害人財物受損，精神亦備受騷擾，
    犯後於被害人當庭希望原諒被告之情況下，仍然不願認錯，
    毫無悔意，態度不佳等一切情狀，量處如主文所示之刑，並
    諭知易科罰金之折算標準。被害人於本院九十四年十二月十
    六日審理時雖當庭表示願意原諒被告，不要再告訴一情，惟
    依被告於歷次行準備程序、審理時所表現之態度，暨自始至
    終均否認犯行，實難認其有悔改之心而無再犯之虞，是本院
    審酌上情，仍認不宜宣告緩刑，附此敘明。
據上論斷，應依刑事訴訟法第四百五十二條、第二百九十九條第
一項前段，家庭暴力防治法第五十條第一款、第二款，刑法第十
一條前段、第四十一條第一項前段，罰金罰鍰提高標準條例第二
條，判決如主文。
中    華    民    國    95    年    1    月    25    日
                  刑事第三庭  審判長法  官  張靜琪
                                    法  官  吳進發
                                    法  官  賴妙雲
上正本證明與原本無異。
如不服本判決，應於送達後十日內向本院提出上訴狀（須附繕
本），上訴於台灣高等法院台中分院。
                                    書記官  孫曉鳳
中    華    民    國    95    年    1    月    25    日
附錄論罪科刑法條
家庭暴力防治法第五十條
第 50 條    違反法院依第十三條、第十五條所為之下列裁定者
            ，為本法所稱之違反保護令罪，處三年以下有期徒
            刑、拘役或科或併科新台幣十萬元以下罰金︰
            一  禁止實施家庭暴力行為。
            二  禁止直接或間接騷擾、接觸、通話或其他連絡
                行為。
            三  命遷出住居所。
            四  遠離住居所、工作場所、學校或其他特定場所
                。
            五  命完成加害人處遇計畫：戒癮治療、精神治療
                、心理輔導或其他治療、輔導。


司法院資訊處製作；財團法人民間司法改革基金會備份。
